最高法院刑事判決　　　　　　　　　　　　　　　九十三年度台上字第四五六四號
　　上　訴　人　甲○○
　　選任辯護人　李文禎律師
　　　　　　　　黃如流律師
右上訴人因煙毒案件，不服台灣高等法院高雄分院中華民國九十三年六月十七日第二
審更審判決（九十三年度上重更(一)字第二號，起訴案號：台灣高雄地方法院檢察署九
十一年度偵字第五七六二號），提起上訴，本院判決如左：
    主  文
原判決撤銷，發回台灣高等法院高雄分院。
    理  由
本件原判決認定：梅清淵（業經另案判刑確定）曾任高雄市大群報關行現場業務人員
，嫺熟貨櫃進口通關檢查手續，復自民國八十六年初起，借用設於高雄市○○路二八
之三號五樓之誠伍貿易公司牌照，時常往來大陸廣東地區進口工藝彩瓷花瓶轉售，因
而結識香港地區之大毒梟鍾裕民（綽號「老劉」，住所不詳）之成年男子及上訴人甲
○○（綽號「阿昌」、「昌仔」）。上訴人明知毒品海洛因及化學合成麻醉藥品安非
他命係管制進口物品，竟與鍾裕民、梅清淵共同基於運輸海洛因及非法輸入安非他命
之犯意聯絡，共謀利用進口工藝彩瓷花瓶之機會，挾藏海洛因、安非他命，自大陸地
區運輸走私來台。八十六年十一月初，梅清淵利用在大陸廣東省潮洲市安排工藝彩瓷
裝櫃進口事宜之機會，與鍾裕民商議走私細節，約定以新台幣六十萬元之代價，由鍾
裕民將海洛因、安非他命藏放在貨櫃內，經海運挾帶運輸至高雄港貨櫃碼頭後，再由
梅清淵前往提領，而後撥打（０七）0000000號電話秘書代號為七五０及五九
號聯絡上訴人取貨，並向上訴人收取港幣十萬元匯入鍾裕民大陸籍女友「伍豐雪」在
大陸之中國工商銀行深圳分行帳戶內。雙方議定後，同年十一月七日左右，鍾裕民將
二只內裝有海洛因、安非他命之皮箱以紙箱包裝，連同其售予梅清淵之工藝彩瓷花瓶
二百五十四箱，在大陸潮洲市貨櫃場裝入編號ＵＧＨＵ0000000號貨櫃內，並
將該裝二只皮箱之紙箱放在貨櫃之最裡層。裝櫃完成後，梅清淵僱請不知情之某司機
以拖車載往大陸深圳報關、通關，再原車載至香港碼頭，由不知情之立榮船務公司裝
入ＵＮＩ∣ＦＯＲＥＶＥＲ輪船，梅清淵則先行於同年十一月八日由潮洲搭機至香港
，再轉機飛抵我國高雄小港機場，準備領取貨櫃及轉交毒品事宜。同年十一月十一日
晚間七時許，上訴人主動以電話與梅清淵聯絡，二人並相約在高雄市○○○路某巷口
見面，上訴人當面向梅清淵詢問前開挾藏毒品貨櫃之進港及提領時間，並囑託梅清淵
務必於完成提領手續後，立刻撥打（０七）0000000電話秘書代號五九號，以
便洽談交付毒品之相關細節。同年十一月十二日，上開貨櫃經運輸抵達我國高雄港，
並由船務代理公司將上開編號貨櫃卸載放置在高雄關稅局中興分局所屬第一一六號貨
櫃集中查驗區，因適逢國定假日無法即時提領，惟梅清淵、上訴人、鍾裕民等人欲利
用貨櫃走私毒品之犯行，早經台灣台中地方法院檢察署檢察官指揮法務部調查局中部
地區機動工作組會同其他相關單位監控，於同年十一月十三日上午十時許，在高雄市
前鎮區○○○道附近，攔下梅清淵所駕駛之ＲＨ∣一二六九號三菱跑車，隨即帶同梅
清淵前往上開貨櫃集中查驗場開啟編號ＵＧＨＵ0000000號貨櫃，經依序卸下
外層之二百五十四箱工藝彩瓷花瓶後，在裡層查獲上開裝在紙箱內之二只皮箱，並在
皮箱內扣得海洛因十二塊（毛重四千九百三十公克）、安非他命三十一包（毛重六萬
零九百八十公克，驗後淨重六萬零五百二十六點一八公克），嗣又於同年十二月二日
在梅清淵位於高雄市前金區○○○路二０三巷四十九號住處，扣得「伍豐雪」之中國
工商銀行深圳分行活期儲蓄存摺一本等情。因而撤銷第一審不當之科刑判決，改判仍
論處上訴人以共同運輸毒品（處無期徒刑）罪刑，固非無見。
惟查：(一)、有罪之判決書對於被告有利之證據不採納者，應說明其理由，為刑事訴訟
法第三百十條第二款所明定。故有罪判決對於被告有利之證據不予採納，復未說明其
理由，於法自屬有違。原判決以上訴人雖辯稱：伊不認識鍾裕民云云，但以梅清淵於
其因本件事實而被訴共同運輸毒品乙案中之八十六年十一月二十八日檢察官偵查時，
已供稱：「（以前有見過「阿昌」？）有的，五月份在大陸見過，他（指上訴人）去
找鐘先生（指鍾裕民），談何事我不知道」等語，因認上訴人所辯其不認識鍾裕民乙
節，係避重就輕之詞（見原判決第十頁第十五行至最後一行）。然依卷存內政部警政
署入出境管理局函附之上訴人入出境紀錄所示，上訴人於八十六年十一月以前，僅有
於八十六年六月四日出境，同日入境、同年八月二十三日出境，同年八月二十四日入
境及八十六年九月十九日出境，同年九月二十一日入境等三次入出境紀錄（見原審上
重訴字卷第六十三頁），應可證上訴人於八十六年五月間並未自台灣地區出境，則梅
清淵前開所供：伊曾於八十六年五月份在大陸見過上訴人云云之證言是否可信，即不
能無疑。實情究係如何，原判決就前開攸關上訴人是否與鍾裕民認識及其能否與鍾裕
民共謀利用進口工藝彩瓷花瓶之機會，挾藏海洛因、安非他命，自大陸地區運輸走私
來台之有利於上訴人之證據資料，未說明不予採信之理由，顯有理由不備之違法。(二)
、證據雖已調查，而其內容未明瞭者，即與未經調查無異，如遽行判決，仍屬應於審
判期日調查之證據而未予調查之違法。原判決認定上訴人參與本件犯行，係以梅清淵
供述：鍾裕民於八十六年十一月初利用伊自大陸廣東省潮洲市進口工藝彩瓷裝櫃進口
之機會，將海洛因、安非他命藏放在貨櫃內，經海運夾帶運輸至高雄港貨櫃碼頭後，
再由伊前往提領，而後撥打（０七）0000000號電話秘書代號為七五０及五九
號，聯絡上訴人取貨，及上訴人於八十六年十一月十一日晚間曾與伊在高雄市○○○
路某巷口見面後，上訴人即囑託伊務必於完成提領毒品手續後，立刻撥打（０七）0
000000號電話秘書代號五九號，以便洽談交付毒品之相關細節等語，為其主要
依據（見原判決第五頁第八行至第六頁第十六行）。然上訴人始終否認其有使用過該
（０七）0000000號電話（見九十一年度偵字第五七六二號卷第九頁反面；第
一審卷第二十一頁；原審卷第四十一頁），與梅清淵上開供述兩相歧異，則於本案發
生時，該（０七）0000000號電話或該電話秘書代號為七五０及五九號是否確
由上訴人使用，即攸關梅清淵之前開供述可否採信及上訴人是否確參與本案。原審就
此雖曾向中華電信股份有限公司台灣南區電信分公司（下稱中華電信南區分公司）函
詢該（０七）0000000號電話及該電話秘書代號七五０號、五九號，於八十六
年十一月間係由何人租用？而中華電信南區分公司對此雖已函覆稱：（０七）000
0000號電話，於八十六年十一月間之使用人為陳鐶榕，裝機地址為高雄市○○○
路一號之十八等語（見原審上重更(一)卷第七十二頁），但仍未就（０七）00000
00號電話秘書代號七五０、五九號係由何人使用乙節，予以答覆，且原審於傳喚陳
鐶榕乙次未到，即遽以尚待究明是否可信之梅清淵所供：伊係打呼叫器代號五九號或
七五０聯絡上訴人云云，而認該（０七）0000000號電話秘書代號七五０號、
五九號係由何人租用，已無再函查之必要，且亦無再傳喚陳鐶榕到院詰問之必要（見
原判決第十頁第二行至第五行），似嫌速斷，自仍有應於審判期日調查之證據而未予
調查之違法。上訴意旨執以指摘原判決不當，非無理由，應認原判決仍有撤銷發回更
審之原因。
據上論結，應依刑事訴訟法第三百九十七條、第四百零一條，判決如主文。
中　　　華　　　民　　　國　　九十三　　年　　　九　　　月　　　二　　　日
                              最高法院刑事第八庭
                                  審判長法官  陳　炳　煌
                                        法官  陳　世　雄
                                        法官  吳　信　銘
                                        法官  徐　文　亮
                                        法官  黃　正　興
      右正本證明與原本無異
                                              書  記  官
中　　　華　　　民　　　國　　九十三　　年　　　九　　　月　　　八　　　日
                                                                        Ｑ
